【裁判字號】    98,繼,543
【裁判日期】    980619
【裁判案由】    拋棄繼承
【裁判全文】
臺灣嘉義地方法院民事裁定               98年度繼字第543號
聲  請  人  甲○○○○
上列當事人拋棄繼承事件，本院裁定如下：
    主  文
本件拋棄繼承准予備查。
程序費用新台幣壹仟元由聲請人負擔。
    理  由
一、按「繼承人自繼承開始時，除本法另有規定外，承受被繼承
    人財產上之一切權利、義務。但權利、義務專屬於被繼承人
    本身者，不在此限」、「繼承人得拋棄其繼承權。前項拋棄
    ，應於知悉其得繼承之時起三個月內，以書面向法院為之。
    拋棄繼承後，應以書面通知其因拋棄而應為繼承之人。但不
    能通知者，不在此限。」民法第1148條第1項、第1174條定
    有明文。又「遺產繼承人，除配偶外，依下列順序定之：一
    、直系血親卑親屬。二、父母。三、兄弟姊妹。四、祖父母
    。」復為民法第1138條所明定。次按「民法第1138條所定第
    一順序之繼承人中有拋棄繼承權者，其應繼分歸屬於其他同
    為繼承之人。第二順序至第四順序之繼承人中，有拋棄繼承
    權者，其應繼分歸屬於其他同一順序之繼承人。與配偶同為
    繼承之同一順序繼承人均拋棄繼承權，而無後順序之繼承人
    時，其應繼分歸屬於配偶。配偶拋棄繼承權者，其應繼分歸
    屬於與其同為繼承之人。第一順序之繼承人，其親等近者均
    拋棄繼承權時，由次親等之直系血親卑親屬繼承。先順序繼
    承人均拋棄其繼承權時，由次順序之繼承人繼承。」亦為同
    法第1176條所明文。
二、聲請意旨略以：聲請人係被繼承人乙○○○之胞姊，因被繼
    承人乙○○○（男，民國○○年○月○日生，身分證統一編號：
    Ｚ000000000號，生前住嘉義縣鹿草鄉後寮村3鄰後寮23號之
    11）於民國95年3月3日死亡，其前順位及同順位其他繼承人
    均已拋棄繼承或死亡，然聲請人係於民國98年3月初接獲鈞
    院民事執行處函文，始知悉被繼承人乙○○○之前順位及同
    順位其他繼承人均已拋棄繼承，但該繼承人等均未通知聲請
    人，現聲請人自願拋棄繼承權，爰於法定期間內聲明拋棄繼
    承，請准予備查等語。
三、經查，本件聲請人聲明拋棄其對被繼承人乙○○○之繼承權
    利，而被繼承人乙○○○係於95年3月3日死亡，其父母業早
    已死亡，而其子女、孫子女及其他兄弟姊妹已於95年3月31
    日拋棄繼承，聲請人為被繼承人之胞姊，乃第三順位法定繼
    承人等情，此有戶籍謄本、繼承系統表及除戶戶籍謄本在卷
    可稽，並經本院依職權調取95年度繼字第352號拋棄繼承民
    事卷核閱無誤。又聲請人主張其係於民國98年3月初接獲本
    院民事執行處通知，始知悉被繼承人乙○○○之前順位及同
    順位其他繼承人均已拋棄繼承，顯未逾拋棄繼承期間之事實
    ，已據其提出本院民事執行處公文封影本3份、98年2月27日
    嘉院和98司執毅字第4280號查封登記函影本2份、98年3月31
    日嘉院和98司執毅字第4280號函影本1份、98年5月5日嘉院
    和98司執毅字第4280號函影本1份為證，此核與聲請人主張
    其係因接獲本院民事執行處之通知函始知悉其為被繼承人乙
    ○○○之繼承人等情大致相符；再者，被繼承人乙○○○之
    前述子女、孫子女及其他兄弟姊妹拋棄繼承時，並未通知聲
    請人其等拋棄繼承之事實，且依其等所提之繼承系統表，於
    第三順位兄弟姊妹欄位中亦未載聲請人之姓名，亦有繼承系
    統表1份附於前揭拋棄繼承民事卷可按，聲請人前述主張，
    應堪採信。則揆諸前揭法律規定，本件繼承在上述民法修正
    公布施行前開始，迄聲請人知悉其得繼承之時起算，未逾修
    正施行前為拋棄繼承之法定期間，即應自97年1月4日修正施
    行之日起，適用修正後拋棄繼承之規定，應於知悉其得繼承
    之時起3個月內以書面向法院為之。聲請人於98年3月初知悉
    該事實後，即於同年5月21日具狀向本院聲明拋棄繼承，有
    聲請狀上本院收狀日期戳章可佐，未逾3個月之法定期限，
    其拋棄繼承之聲明，於法尚無不合，自應准予備查。
四、爰裁定如主文。
中    華    民    國    98    年    6     月    19    日
                  家事法庭   法  官  李文輝
以上正本係照原本作成。
如對本裁定抗告，須於裁定送達後10日之不變期間內，向本院提
出抗告狀，並繳納抗告費新臺幣1,000元。
中    華    民    國    98    年    6     月    19    日
                             書記官  黃秀嬌


司法院資訊處製作；財團法人民間司法改革基金會備份。
